【裁判字號】    97,消債抗,76
【裁判日期】    971021
【裁判案由】    更生事件
【裁判全文】
臺灣臺北地方法院民事裁定            97年度消債抗字第76號
抗  告  人  甲○
代  理  人  胡鳳嬌律師
上列抗告人因消費者債務清理條例更生事件，對於中華民國97年
8月15日本院97年度消債更字第680號裁定提起抗告，本院裁定如
下：
    主  文
抗告駁回。
抗告程序費用新臺幣壹仟元由抗告人負擔。
    理  由
一、「按聲請更生或清算不合程式或不備其他要件者，法院應以
    裁定駁回之，但其情形可以補正者，法院應定期間先命補正
    」；「債務人與金融機構協商成立者，不得聲請更生或清算
    。但因不可歸責於己之事由，致履行顯有重大困難者，不在
    此限」；「本條例施行前，債務人依金融主管機關協調成立
    之中華民國銀行公會會員辦理消費金融案件無擔保債務協商
    機制與金融機構成立之協商，準用前項之規定」，消費者債
    務清理條例（下稱消債條例）第8條、第151條第5項、第6項
    分別定有明文。準此，債務人如於消債條例施行前，已利用
    金融主管機關協調成立之中華民國銀行公會會員辦理消費金
    融案件無擔保債務協商機制，與金融機構成立協商，即須依
    約清償債務，僅於其後發生情事變更，在清償期間收入或收
    益不如預期，致該方案履行困難甚或履行不能，且因不可歸
    責於己之事由所致，始能聲請更生或清算，至如認該協商方
    案履行有其他不適當情形，即應再循協商途徑謀求解決，不
    得逕依消債條例聲請更生，蓋該債務清償方案係經債務人行
    使程序選擇權而與債權人締結之債務清理契約，其即應受該
    契約之拘束，且消債條例更生之規範目的，係在維持債務人
    基本生活之情況下，於債務人之能力範圍內盡力清償債務，
    非謂債務人得任意利用債務清理程序減輕債務，因此，為避
    免債務人針對已成立之協商方案任意毀諾，濫用更生或清算
    之債務清理程序，須債務人於協商成立後因不可歸責於己之
    事由，致其無法履行原定清償方案，始例外得依消債條例聲
    請更生或清算。
二、本件抗告意旨略以：伊前於民國95年8月間與最大債權銀行
    安泰銀行成立協商，約定每月清償新臺幣（下同）28,328元
    ，但伊於95年度每月平均收入僅24,012元，明顯不足清償協
    商金額，於96年度每月薪資僅35,967元，加計年終獎金年收
    入始有485,742元，但以伊每月實際薪資35,967元扣除每月
    還款金額29,328元後，僅餘6,639元，扣除每月勞健保費
    1,000 元後，實無法維持最低基本生活，不得已向母親李松
    妹借錢來清償，並由母親支付伊的生活費，但目前母親也已
    透支而向銀行借款，正在履行協商還款計劃中，無力繼續幫
    忙，故毀諾，伊已有不可歸責於己致無法履行之事由，為此
    提起本件抗告，並聲明：原裁定廢棄等語。
三、經查：
  (一)抗告人於消債條例施行前之95年8月17日，業就其積欠各金
    融機構之無擔保債務，利用金融主管機關協調成立之中華民
    國銀行公會會員辦理消費金融案件無擔保債務協商機制，與
    各債權銀行成立協商，約定自95年9月起，按年息3％，分
    180期，每月29,328元依各債權銀行債權金額比例清償債務
    ，有協議書乙份在卷可稽（見原法院卷第7頁），抗告人雖
    主張伊於95年度每月收入不足支應每月應攤還之數額，96年
    度每月收入扣除應攤還數額後將致生活困難云云，然抗告人
    主張上開事由，於伊成立協商前即得預見，詎仍與最大債權
    銀行依上開條件成立協商，復自95年9月起持續履行至96年
    12 月止，倘其果無資力履行理應不會簽訂協議書並依約履
    行年餘，顯見其實際收入來源當不限於國稅局核發之各類所
    得資料清單所記載之給付金額，尚難憑抗告人自承之實際收
    入金額與伊前與最大債權銀行所成立之協商金額間差距，遽
    謂抗告人確有不可歸責於己之事由而不能履行前所成立之協
    商內容。
  (二)抗告人雖復主張伊係因母親資助始得履行協議云云，惟以抗
    告人自承其自95年9月起履約，所清償債務總額僅498,576元
    ，其母李松妹迄今已積欠銀行債務高達1,346,000元等語（
    見本院卷第4頁），二者金額差異甚大，其間有無關聯已容
    有疑，抗告人又未能提出其他證據證明相關履約資金均係向
    其母李松妹借貸而來，即難認抗告人上開主張屬實。況親友
    間之幫助，係基於彼此之情分義理，雖有可能一時救急，但
    豈可期待親友長期予以支援救助，作為履行協商條件之憑恃
    ？是縱使抗告人有由其母親資助還款情事，其母親嗣後無法
    繼續幫助，亦非協商當時無法預見，故抗告人以此主張有不
    可歸責於己之事由致無法繼續履行協商條件云云，亦無可取
    。參以抗告人於協商成立後至毀諾時止之薪資收入，並無明
    顯驟減之情形，甚至收入增加，抗告人又未能證明伊於協商
    成立後有何經濟狀況重大變更致支出增加等情，即使抗告人
    事後有履行不便之情形，亦應經由個別債權銀行協商程序以
    求適當履債，而非逕行提起更生之聲請，故其聲請本件更生
    ，自屬無據。
四、綜上所述，抗告人於協商成立後，難認有何不可歸責於己之
    事由，致無法繼續履行協商條件或履行顯有重大困難，其聲
    請更生與前開規定不符，自應予駁回，從而，原裁定駁回抗
    告人更生之聲請，核無違誤，抗告意旨猶執前詞，指摘原裁
    定不當，求予廢棄另為裁定，為無理由，應予駁回。
五、據上論結，本件抗告為無理由，依消費者債務清理條例第15
    條，民事訴訟法第495條之1第1項、第449條第1項、第95條
    、第78條，裁定如主文。
中    華    民    國    97    年    10    月    21    日
                  民事第三庭  審判長法  官  丁蓓蓓
                                    法  官  魏式瑜
                                    法  官  管靜怡
上為正本係照原本作成。
本裁定不得抗告。
中    華    民    國    97    年    10    月    21    日
                              書記官  張婕妤


司法院資訊處製作；財團法人民間司法改革基金會備份。
